臺灣新竹地方法院刑事判決　　　　　　　　　　　　　　九十年度訴字第四四四號
　　公　訴　人　臺灣新竹地方法院檢察署檢察官
　　被　　　告　乙○○
　　　　　　　　丙○○
　　指定辯護人　本院公設辯護人林建和
右列被告等因偽造貨幣案件，經檢察官提起公訴（九十年度偵字第三一五三號），本
院判決如左：
    主  文
丙○○共同連續行使偽造之通用紙幣，處有期徒刑貳年，緩刑伍年。扣案之偽造新臺
幣壹仟元通用紙幣貳拾壹張，沒收。
乙○○部分公訴不受理。
    事  實
一、乙○○（已死亡，詳後述）、丙○○係夫妻，因故缺錢，透過「跳蚤市場」雜誌
    上刊登偽鈔買賣之廣告，竟基於意圖供行使之用而收集偽造通用紙幣之犯意聯絡
    ，由丙○○提議並打電話與姓名、年籍不詳，刊登該偽鈔買賣廣告之人士聯絡，
    於民國九十年五月十六日晚上十時許及同年月十七日晚上十一時許，在新竹縣新
    豐鄉「明新工專」前陸橋下，分別放置新臺幣（下同）五千元之真鈔，於九十年
    五月十八日晚上十二時許，在同一地點，取得偽造之面額一千元通用紙幣二十一
    張，而收集之。乙○○與丙○○並共同基於行使偽造通用紙幣之概括犯意聯絡，
    由乙○○駕駛租賃之車號ＩＩ─一二九三號自小客車，搭載丙○○，由丙○○連
    續於如附表所示之時間、地點，下車持前開購得之偽造通用紙幣各一張充作真鈔
    行使，向如附表所示之被害人詐購香煙、肉粽等物，共計一百四十元，藉以詐得
    真正之通用紙幣二千八百六十元、香煙二包及肉粽二個，共行使三次，嗣因丙○○持偽造之面額一千元通用紙幣一張充作真鈔行使，向丁○○詐得價值四十元之
    肉粽二個及真鈔九百六十元後，為丁○○發覺有異而報警，迨於九十年五月十九
    日上午八時四十分許，在新竹縣關西鎮臺三線與中山東路口為警循線查獲，並扣
    得偽造之面額一千元之通用紙幣二十一張。
二、案經新竹縣警察局新埔分局報請臺灣新竹地方法院檢察署檢察官偵查起訴。
    理  由
壹、有罪部分：
一、右揭犯罪事實，業據被告丙○○於警訊、偵查及本院審理時坦承不諱，核與共同
    被告乙○○於警訊及偵查中供述相符，並經被害人戊○○○、丁○○及甲○○○
    於警訊中指訴綦詳，復有戊○○○、丁○○及甲○○○出具之新竹縣警察局新埔
    分局東安派出所贓物認領保管單三紙附卷可稽，此外，亦有偽造之面額一千元之
    通用紙幣二十一張扣案可資佐憑，被告自白應與事實相符，足堪採信。本件事證
    明確，被告犯行應堪認定。
二、核被告丙○○所為，係犯刑法第一百九十六條第一項之行使偽造通用紙幣罪。被
    告丙○○與被告乙○○就上開犯行，有犯意之聯絡及行為之分擔，均為共同正犯
    。又被告丙○○先後三次行使偽造通用紙幣犯行，時間緊接，方法相同，觸犯構
    成要件相同之罪名，顯係基於概括犯意反覆為之，為連續犯，應依刑法第五十六
    條之規定，論以一罪，並加重其刑。再被告意圖供行使之用而收集二十一張偽造
    通用紙幣之低度行為為行使偽造通用紙幣之高度行為所吸收，不另論罪。且行使
    偽造之通用紙幣以詐購物品，而詐得找取真正之通用紙幣及物品，本質上即含有
    詐欺之成分，自為行使偽造之通用紙幣行為所吸收（最高法院四十二年臺上字第
    四○一號判例意旨參照），故亦不另論詐欺取財罪。查被告教育程度不高，只有
    國中肄業，智識程度及法治觀念均有待加強，因一時失慮為負擔家計致生貪念，
    始罹本件犯行，且非屬專門偽造通用紙幣之集團，所行使之偽造通用紙幣係以真
    鈔向跳蚤雜誌所購得，觀其行使偽造之通用紙幣情節尚輕，並非意在擾亂國家金
    融幣制，所犯行使偽造通用紙幣罪之法定本刑為三年以上有期徒刑，與其犯罪情
    節相較，實屬情輕法重，揆其前開犯罪情狀，並非全無不可憫恕之處，本院認即
    令處以法定最低刑度，仍嫌過重，爰依刑法第五十九條規定酌量減輕其刑，被告
    有上開刑之加重減輕情形，應先加後減之。爰審酌被告不思循正常途徑賺取財物
    ，竟以行使偽鈔之方式向商家詐購財物及藉以找取真鈔等犯罪手段，兼衡其行使
    偽鈔之次數及其犯後坦認犯行，態度尚可等一切情狀，量處如主文所示之刑，以
    資懲儆。末查，被告丙○○前未曾受有期徒刑以上刑之宣告等情，有臺灣新竹地
    方法院檢察署刑案資料查註紀錄表及臺灣高等法院被告全國前案紀錄表各一份附
    卷可稽，其因一時短於思慮，致罹刑章，且其配偶即本案共同被告乙○○已於九
    十一年二月四日死亡，尚有九歲及六歲之兒女待撫育，此有戶籍謄本及戶口名簿
    各一紙在卷足參，歷經此次偵審教訓，應知警惕，當無再犯之虞，本院認對其所
    處之刑以暫不執行為適當，爰併予宣告緩刑五年，以勵來茲而啟自新。
三、扣案之偽造面額一千元通用紙幣二十一張，不問屬於被告與否，均應依刑法第二
    百條之規定，宣告沒收。
貳、不受理部分：
一、按被告死亡者，應諭知不受理之判決，刑事訴訟法第三百零三條第五款定有明文
    。
二、查本件被告乙○○被訴與被告丙○○，基於意圖供行使之用而收集偽造通用紙幣
    及行使偽造通用紙幣之概括犯意聯絡，以給付真鈔一萬元之代價，向姓名、年籍
    不詳，在跳蚤市場雜誌上刊登偽鈔買賣廣告之人士，於九十年五月十八日晚上十
    二時許，在新竹縣新豐鄉「明新工專」前陸橋下，取得偽造之面額一千元通用紙
    幣二十一張，而收集之。二人並連續於如附表所示之時間、地點，下車持前開購
    得之偽造通用紙幣各一張充作真鈔行使，向如附表所示之被害人詐購香煙、肉粽
    等物，共計一百四十元，藉以詐得真正之通用紙幣二千八百六十元、香煙二包及
    肉粽二個，共行使三次，嗣因被告丙○○持偽造之面額一千元通用紙幣一張充作
    真鈔行使，向丁○○詐得價值四十元之肉粽二個及真鈔九百六十元後，為丁○○
    發覺有異而報警，迨於九十年五月十九日上午八時四十分許，在新竹縣關西鎮臺
    三線與中山東路口為警循線查獲，因認被告乙○○前開所為係犯刑法第一百九十
    六條第一項之罪等語。惟查，被告乙○○業於九十一年二月四日死亡，此有臺灣
    新竹地方法院檢察署竹檢崇醫字第九○○五九○號相驗屍體證明書、戶籍謄本及
    戶口名簿各一份存卷可查。依據首開說明，爰不經言詞辯論，逕為不受理之判決
    。
據上論斷，應依刑事訴訟法第二百九十九條第一項前段、第三百零三條第五款、第三
百零七條，刑法第二十八條、第五十六條、第一百九十六條第一項、第二百條、第五
十九條，第七十四條第一款，罰金罰鍰提高標準條例第一條前段，判決如主文。
本案經檢察官吳金棟到庭執行職務。
中      華      民      國    九十一    年     四     月        四      日
            臺灣新竹地方法院刑事第二庭
                                        審判長法  官   王銘勇
                                              法  官   楊惠芬
                                              法  官   蔡欣怡
右正本證明與原本無異。
如不服本判決，應於判決送達後十日內向本院提出上訴狀( 應附繕本 )。
                                              書記官   沈藝珠
中      華      民      國    九十一    年     四     月        四      日
附錄本案論罪科刑法條全文：
刑法第一百九十六條第一項
行使偽造、變造之通用貨幣、紙幣、銀行券，或意圖供行使之用而收集或交付於人者
，處三年以上十年以下有期徒刑，得併科五千元以下罰金。
附表：
   ┌──┬─────────┬──────┬────┬─────────?
   │編號│    時      間    │  地    點  │ 被害人 │  所詐購之物品及  ?
   │    │                  │            │        │  詐得之金錢      ?
   ├──┼─────────┼──────┼────┼─────────?
   │ 一 │ 九十年五月十九日 │新竹縣關西鎮│戊○○○│以偽造之面額一千元?
   │    │ 上午七時許       │石門十五號  │        │之通用紙幣一張詐購?
   │    │                  │            │        │卡地亞牌香煙一包（?
   │    │                  │            │        │價值五十元）及詐得?
   │    │                  │            │        │九百五十元真鈔    ?
   ├──┼─────────┼──────┼────┼─────────?
   │ 二 │ 九十年五月十九日 │新竹縣關西鎮│ 丁○○ │以偽造之面額一千元?
   │    │ 上午八時許       │東光里臺三線│        │之通用紙幣一張詐購?
   │    │                  │錦山路口    │        │肉粽二個（價值四十?
   │    │         │            │        │元）及詐得九百六十?
   │    │                  │            │        │元真鈔            ?
   ├──┼─────────┼──────┼────┼─────────?
   │ 三 │ 九十年五月十九日 │新竹縣關西鎮│甲○○○│以偽造之面額一千元?
   │    │ 上午八時三十分許 │「東光國小」│        │之通用紙幣一張詐購?
   │    │                  │前          │        │七星牌香煙一包（價?
   │    │                  │            │        │值五十元）及詐得九?
   │    │                  │            │        │百五十元真鈔      ?
   └──┴─────────┴──────┴────┴───────── 
